【裁判字號】    99,訴,125
【裁判日期】    990331
【裁判案由】    毒品危害防制條例
【裁判全文】
臺灣臺中地方法院刑事判決               99年度訴字第125號
公  訴  人  臺灣臺中地方法院檢察署檢察官
被      告  甲○○
上列被告因違反毒品危害防制條例案件，經檢察官提起公訴（99
年度毒偵字第3308、3460、3503號），於本院準備程序，被告就
被訴事實為有罪之陳述，經本院告知簡式審判程序意旨，並聽取
當事人之意見後，經合議庭裁定改行簡式審判程序，本院判決如
下：
    主  文
甲○○施用第一級毒品，累犯，處有期徒刑柒月。又施用第一級
毒品，累犯，處有期徒刑伍月。扣案之海洛因壹包（驗餘淨重零
點壹貳公克，並含無法與毒品析離之包裝袋壹只），沒收銷燬之
。扣案之注射針筒參支，沒收之。又施用第一級毒品，累犯，處
有期徒刑玖月。扣案之海洛因壹包（驗餘淨重零點零零柒公克，
並含無法與毒品析離之包裝袋壹只），沒收銷燬之。應執行有期
徒刑壹年壹月。扣案之海洛因貳包（驗餘淨重合計零點壹貳柒公
克，並含無法與毒品析離之包裝袋貳只），沒收銷燬之。扣案之
注射針筒參支，沒收之。
    犯罪事實
一、甲○○前於民國（下同）90年間曾因施用第一級毒品案件，
    經本院裁定送觀察、勒戒後，認無繼續施用毒品之傾向，由
    臺灣臺中地方法院檢察署檢察官於90年11月29日以90年度毒
    偵字第5394號案件為不起訴處分確定，又於91年間因施用第
    一級毒品案件，復經本院裁定送觀察、勒戒後，認有繼續施
    用毒品之傾向，再經本院裁定令入戒治處所施以強制戒治，
    並經同署檢察官提起公訴，戒治部分於92年4月9日執行完畢
    而釋放。又於強制戒治釋放後5年內之96年間，因施用毒品
    案件，經本院分別判處有期徒刑9月、8月，經定應執行刑有
    期徒刑1年2月，甫於98年3月17日執行完畢。詎其仍不知悔
    改，基於施用第一級毒品海洛因之犯意，分別於下列時、地
    ，先後施用第一級毒品海洛因之行為：
（一）於98年8月5日中午某時，在其位在臺中市○區○○里○○
      ○路178號之住處，以摻入香菸吸食之方式，施用第一級
      毒品海洛因1次。嗣為警於98年8月6日攔檢盤查，於其上
      開施用第一級毒品海洛因之犯罪未為有偵查權限之機關或
      人員發覺前，經警於得其同意後採集尿液送驗，結果確呈
      嗎啡陽性反應，始查知上情。
（二）於98年8月19日凌晨某時許，在其上開住處內，以針筒注
      射之方式，施用第一級毒品海洛因1次（原起訴書誤載為
      於98年8月17日晚上7、8時許，在臺中巿東興路與文心南
      六路口附近之公園內施用等語，業經檢察官當庭更正起訴
      事實）。嗣為警於98年8月20日晚上7時25分許，在臺中市
      南屯區○○路與文心南六路交岔路口附近查獲，除當場扣
      得第一級毒品海洛因1包（驗餘淨重0.12公克）、注射針
      筒3支（其中1支已使用過），並供出其毒品之來源係向許
      育銘所購買，並因而查獲許育銘販賣犯行。
（三）於98年9月3日晚上9時40分許，在臺中公園內，以摻入香
      菸吸食之方式，施用第一級毒品海洛因1次。嗣為警於98
      年9月3日晚上10時40分許，在臺中市○區○○路與中華路
      交岔路口附近查獲，並扣得第一級毒品海洛因1包（驗餘
      淨重0.007公克）。
二、案經臺中市警察局第一分局、第四分局分別報請臺灣臺中地
    方法院檢察署檢察官偵查起訴。
    理  由
一、按除被告所犯為死刑、無期徒刑、最輕本刑為3年以上有期
    徒刑之罪或高等法院管轄第一審案件者外，於刑事訴訟法第
    273條第1項程序進行中，被告先就被訴事實為有罪之陳述時
    ，審判長得告知被告簡式審判程序之旨，並聽取當事人、代
    理人、辯護人及輔佐人之意見後，裁定進行簡式審判程序；
    除簡式審判程序及簡易程序案件外，第一審應行合議審判，
    刑事訴訟法第273之1條第1項、第284條之1分別定有明文。
    查本件被告甲○○所犯係死刑、無期徒刑、最輕本刑為3年
    以上有期徒刑或高等法院管轄第一審案件以外之罪，並於本
    院行準備程序時就被訴事實為有罪之陳述，本院合議庭依前
    揭規定，經評議結果，裁定改由受命法官獨任行簡式審判程
    序。又簡式審判程序之證據調查，依刑事訴訟法第273條之2
    規定，不受同法第159條第1項審判外陳述排除之限制，再被
    告對於卷內之各項證據，亦不爭執證據能力，故卷內所列之
    各項證據，自得作為證據，合先敘明。
二、次按施用第一、二級毒品為犯罪行為，毒品危害防制條例第
    10條定有處罰明文。故施用第一、二級毒品者，依前揭規定
    本應科以刑罰。惟基於刑事政策，對合於一定條件之施用者
    ，則依同條例第20條、第23條之規定，施以觀察、勒戒及強
    制戒治之保安處分。又毒品危害防制條例於92年7月9日修正
    公布，自93年1月9日施行，其中第20條、第23條將施用毒品
    之刑事處遇程序，區分為「初犯」及「五年內再犯」、「五
    年後再犯」。依其立法理由之說明：「初犯」，經觀察、勒
    戒或強制戒治後，應為不起訴處分或不付審理之裁定；經觀
    察、勒戒或強制戒治執行完畢釋放後，「五年內再犯」者，
    因其再犯率甚高，原實施之觀察、勒戒及強制戒治既已無法
    收其實效，爰依法追訴或裁定交付審理。至於經觀察、勒戒
    或強制戒治執行完畢釋放後，「五年後再犯」者，前所實施
    之觀察、勒戒或強制戒治已足以遮斷其施用毒品之毒癮，為
    期自新及協助其斷除毒癮，仍適用「初犯」規定，先經觀察
    、勒戒或強制戒治之程序。從而依修正後之規定，僅限於「
    初犯」及「五年後再犯」二種情形，始應先經觀察、勒戒或
    強制戒治程序。倘被告於五年內已再犯，經依法追訴處罰，
    縱其第三次（或第三次以上）再度施用毒品之時間，在初犯
    經觀察、勒戒或強制戒治執行完畢釋放五年以後，已不合於
    「五年後再犯」之規定，且因已於「五年內再犯」，顯見其
    再犯率甚高，原實施觀察、勒戒或強制戒治，已無法收其實
    效，即應依該條例第10條處罰（最高法院95年度第7次及97
    年度第5次刑事庭會議決議足資參照）。經查，本件被告甲
    ○○前因施用毒品案件，經本院以91年度毒聲字第362號裁
    定送觀察、勒戒後，認有繼續施用毒品傾向，再經本院以91
    年度毒聲字第1010號裁定令入戒治處所施以強制戒治1年，
    甫於92年4月9日期滿執行完畢而釋放。復於前開強制戒治執
    行完畢釋放後5年內之96年間，因施用毒品案件，分別經本
    院判處有期徒刑9月、8月確定等情，有臺灣高等法院被告前
    案紀錄表1份附卷可參，揆諸前開說明，因被告在92年後之5
    年內，業有施用毒品之行為，則本次被告於98年間再次施用
    毒品，即與5年後再犯之情形有別，揆諸前開說明，公訴人
    就被告本案施用毒品之犯行提起公訴，核無違誤，自應由本
    院依法判決。
三、上揭犯罪事實，均據被告甲○○於警詢、偵訊及本院審理時
    始終坦承不諱，並有上開海洛因2包及注射針筒3支扣案，復
    有扣押物品清單4紙、行政院衛生署草屯療養院鑑定書2紙及
    照片數張在卷可證。而各次為警所採之尿液，經分別送鑑驗
    結果，均呈可待因或嗎啡陽性反應，亦有中山醫學大學附設
    醫院檢驗科藥物檢測中心於先後於98年8月20日、同年9月3
    日及同年10月23日出具之尿液檢驗報告3份附卷可稽。此外
    ，復有臺中市警察局各分局委託驗尿液代號與真實姓名對照
    表、採集尿液鑑定同意書各3份在卷可證。而海洛因施用入
    人體後水解還原成嗎啡，再循嗎啡之代謝方式排出體外，已
    據行政院衛生署藥物食品檢驗局（81）藥檢壹字第006431號
    函說明甚詳。足徵被告自白因有其他證據可補強，且查與事
    實相符，足予憑採。本案事證明確，被告犯行已經證明，應
    依法論科。
四、核被告甲○○所為，均係犯毒品危害防制條例第10條第1項
    之施用第一級毒品罪。被告所犯上開3罪，犯意各別，行為
    不同，應分論併罰。被告3次施用第一級毒品前後持有第一
    級毒品之低度行為，應為其施用第一級毒品之高度行為所吸
    收，不另論罪。又被告前有犯罪事實欄所載之前科，甫於98
    年3月17日縮刑期滿執行完畢，有臺灣高等法院被告前案紀
    錄表在卷可稽。其受徒刑之執行完畢後，5年以內故意再犯
    本件有期徒刑以上之罪，為累犯，應依刑法第47條第1項規
    定加重其刑。另因本案犯罪事實欄一之（一）部分，並未查
    扣得任何毒品或供施用毒品之工具等，被告在承辦警員未發
    現有確切之根據得為合理懷疑其犯罪前，即同意配合採集尿
    液送驗，符合自首之規定，爰依刑法第62條前段規定減輕其
    刑；又被告於犯罪事實欄一之（二）之犯行被查獲時，供出
    其施用之毒品來源並因而查獲上手許育銘，且經臺灣臺中地
    方法院檢察署檢察官以98年度毒偵字第25141號提起公訴，
    有該案起訴書1份在卷可稽（見98毒偵3460號偵卷第61頁至
    第62頁），爰依毒品危害防制條例第17條第1項之規定，減
    輕其刑，並均依刑法第71條第1項規定，先加後減之。
五、爰審酌被告曾有多次施用毒品之不良素行，經觀察、勒戒、
    強制戒治後，始終不知悔改警惕，猶一再施用毒品，足見其
    雖經觀察、勒戒及強制戒治等治療程序，仍未徹底戒絕施用
    毒品遠離毒害，顯未能善體國家設置觀察、勒戒機構，協助
    毒品施用者戒除毒害之良法美意，更無視於毒品對於自身健
    康之戕害及國家對於杜絕毒品犯罪之禁令，惡性非輕，兼衡
    以其犯罪之動機、目的、手段、智識能力、品行及犯後均坦
    承犯行，並供出毒品來源進而查獲上手，態度堪稱良好等一
    切情狀，量處如主文所示之刑，並定其應執行之刑，以示懲
    儆。
六、另扣案之海洛因2包（驗餘淨重合計0.127公克，並含無法與
    毒品析離之包裝袋2只），依毒品危害防制條例第2條第2項
    第1款之規定，係屬第一級之毒品，不問屬於犯人與否，爰
    依毒品危害防制條例第18條第1項前段之規定，宣告沒收銷
    燬之。又扣案之注射針筒3支（其中1支已使用過），均為被
    告所有，且為其供施用毒品犯罪所用或預備之物，業據被告
    於警、偵訊時供承在卷（見中分四偵字第0980020374號警卷
    第5頁至第6頁筆錄、98毒偵字第3308號偵卷第14頁筆錄），
    雖被告於本院審理時改稱：扣案的三支針筒，其中施用過的
    那支不是伊的，是林泓毅的，沒有使用的那兩支才是伊的，
    是伊打算用來施用毒品的等語（見本院卷第87頁筆錄），惟
    參核於警詢時，被告曾自承：在伊身上褲子口袋內查獲3支
    注射針筒（1支已使用過）等語，並陳稱：林泓毅不知道伊
    身上攜帶毒品及注射針筒、該毒品及注射針筒不是與林泓毅
    共同持有、是伊自己所有、不曾與林泓毅一起施用一級毒品
    等情（見同警卷第4頁、第6頁筆錄），亦與證人林泓毅同日
    於警詢時之陳述均相符（見同警卷第12頁筆錄），是被告上
    開所辯，顯不足採信。本案扣得之3支注射針筒，均係被告
    所有，且為供犯本件犯罪所用或犯罪預備之物，已堪認定，
    爰依刑法第38條第1項第2款、第3項之規定，均併予宣告沒
    收之。至於扣案之手機1支（含SIM卡1張），雖屬被告所有
    ，惟核與本案被告經起訴及經本院論罪科刑之犯罪事實無關
    ，故不予宣告沒收，併此敘明。
七、依刑事訴訟法第273條之1第1項、第299條第1項前段、第310
    條之2、第454條第1項，毒品危害防制條例第10條第1項、第
    17條第1項、第18條第1項前段，刑法第11條前段、第38條第
    1項第2款、第3項、第47條第1項、第62條前段、第71條第1
    項、第51條第5款，判決如主文。
八、如不服本判決，應於收受送達後10日內向本院提出上訴書狀
    ；並應敘述具體理由；其未敘述上訴理由者，應於上訴期間
    屆滿後20日內向本院補提理由書（均須按他造當事人之人數
    附繕本）「切勿逕送上級法院」。
本案經檢察官乙○○到庭執行職務。
中    華    民    國    99    年    3     月    31    日
                  刑事第七庭    法  官  黃賢婷
以上正本證明與原本無異。
                                書記官  江美琪
中    華    民    國    99    年    3     月    31    日
附錄本案論罪科刑法條：
毒品危害防制條例第10條第1項
施用第一級毒品者，處6月以上、5年以下有期徒刑。

司法院資訊處製作；財團法人民間司法改革基金會備份。
